【裁判字號】    88,易,2562
【裁判日期】    890217
【裁判案由】    業務侵占
【裁判全文】
臺灣臺北地方法院刑事判決                        八十八年度易字第二五六二號
    公  訴  人  臺灣臺北地方法院檢察署檢察官
    被      告  甲○○
                戊○○
    右二人共同
    選任辯護人  何乃隆
右列被告因業務侵占案件，經公訴人提起公訴（八十八年度偵字第七二二一號），本
院判決如左：
    主  文
甲○○、戊○○均無罪。
    理  由
一、公訴意旨略以：甲○○、戊○○原分係台北市○○○路○段二七六號九樓華俄貿
    易開發股份有限公司之業務組經理及工程師，負責該公司電腦及週邊設備之修售
    及其他相關業務，竟共同意圖為自己不法之所有，並基於概括之犯意，連續自民
    國八十五年十二月間起至八十七年三月二十五日止，在上開地點，以未製作入、
    出庫及存、出貨紀錄與銷貨明細之方式，使華俄公司無從查核進、銷貨情形，計
    侵占應屬華俄公司之款項，金額達新台幣（下同）一百三十一萬零一百二十四元
    入己，嗣至八十七年三月二十五日後，甲○○、戊○○離職後，華俄公司盤點庫
    存始查覺上情，因認被告二人共同涉犯刑法第三百三十六條第二項之業務侵占罪
    嫌云云。
二、按犯罪事實應依證據認定之，無證據不得推定其犯罪事實。又不能證明被告犯罪
    者，應諭知無罪之判決，刑事訴訟法第一百五十四條、第三百零一條第一項分別
    定有明文。次按，告訴人之告訴，係以使被告受刑事訴追為自的，是其陳述是否
    與事實相符，仍應調查其他證據以資審認，最高法院五十二年台上字第一三００
    號判例要旨參照。次按，事實之認定，應憑證據，如未能發現相當之證據，或證
    據不足以證明，自不能以推測或擬制之方法，以為裁判基礎；又認定不利於被告
    之事實，須依積極證據，苟積極證據不足為不利於被告事實之認定時，即應為有
    利於被告之認定，更不必有何有利之證據（最高法院四十年台上字第八十六號，
    三十年台上字第八一六號判例參照）
三、公訴人認被告二人涉犯前開犯行，無非以：右揭事實業據華俄公司代理人張晨生
    、邱國旺律師等指訴明確，且經證人尹衍隸、己○○（起訴書誤載為「嚴富美」
    ）就部分事實證述屬實，又有華俄公司所製進銷表、傳票日記帳、訂貨單、送貨
    單等在卷可稽，為其主要論據。訊據被告甲○○、戊○○均矢口否認有何侵占犯
    行，被告甲○○辯稱：伊在偵查中有跟告訴人對帳，並請客戶作證說明，我們也
    有提出單據，並無侵占之事實等語，被告戊○○則辯稱：伊有製作入出庫記錄，
    會計給我們的錢，我們有簽收，但我們給會計的錢都沒簽收等語。經查：
（一）證人方宜生、己○○、丁○○於偵查中均證稱：任職華俄公司時，叫料、出貨
      、入庫、簽收單據等文書作業均有流程等語（見偵查卷第二二七頁正面），而
      證人丙○○於本院審理時亦到庭結證稱：「（問：任職華俄公司之時間及職務
      ？）八十四年九月二十五日任職至八十七年八月三十日離職。在公司擔任財務
      調度，處理跟銀行業務授信及業務部之訂貨單。（問：前開期間華俄由何人負
      責貨款之收取？）是由業務部人員去收款，或客戶匯款進來。業務人員收款後
      要繳至會計部門銷帳，業務部門也有將收款交給我，我再交給會計部門，八十
      六年底會計部門由己○○負責，八十七年顏某就不負責了。（問：被告有無將
      貨款交給妳？）我曾收過被告二人交給我的貨款，我有交給會計部門。．．．
      （問：與客戶訂貨後，如何支付貨款？）採月結方式，客戶會寄發票給業務員
      ，我們開的支票是禁背（禁止背書）並寄給客戶，不由業務員經手。」等語（
      見本院八十八年十一月三十日訊問筆錄），另參以偵查卷附之用印核准憑條，
      足徵華俄公司進貨後係由廠商將出貨之統一發票寄予業務員，業務員則必須將
      統一發票交由丙○○，丙○○始得據以填具用印核准便條，申請總經理、董事
      長核准簽發禁止背書轉讓支票寄給廠商，依上開付款流程觀之，支付貨款之支
      票既未由業務員經手，被告二人自無侵占該部分貨款之可能。
（二）至於銷售貨物之款項，依前開證人丙○○之證詞所示，固可能由業務員經手收
      取，且證人尹衍隸於偵查中亦證稱伊於八十七年二月間曾向被告甲○○購買行
      動電話，並將價款二萬二千元交付予甲○○等情，惟查，證人丁○○於偵查中
      證稱：「我們在離職前都要交接清楚，總經理簽名確認。」（見偵查卷第二二
      七頁反面），證人方宜生亦證稱：「帳不清不可能離職，總經埋當然不會蓋章
      。」（見偵查卷第二二七頁反面），證人己○○於偵查中證稱：「我在任職期
      間他們的帳都沒有問題，．．」等語（見偵查卷第二二七頁反面），再就被告
      甲○○於偵查中曾供稱出售行動電話予李正偉之二萬餘元價款係交給己○○等
      情，公訴人並就此詢問證人己○○之意，其於偵查中亦證稱：「時間太久不記
      得，我若手上收有現金，我可能會轉給其他購料人員出貨後，再由其他客戶收
      款匯入公司帳戶。」等語（見偵查卷第二二八頁），足見被告二人縱向客戶收
      取貨款並轉交予會計己○○，己○○亦可能將現款轉給其他購料人員出貨，而
      未直接存入華俄公司之帳戶，自難僅因華俄公司未有前開出售行動電話予尹衍
      隸之款項入帳紀錄，遽認被告二人有何侵占客戶所交付之銷售貨物款項之情事
      。
（三）再者，證人己○○於本院審理時到庭結證稱：「（問：負責華俄公司之會計部
      門之時間？）八十四年九月開始至八十六年底，丙○○是財務部門，我是負責
      作帳目，我也曾經收過業務部之貨款現金。（問：八十七年一月開始，華俄之
      會計交給誰？）交予華夏公司，是蔡小姐。（問：八十六年底離開會計職務前
      有無查帳？）有，是與華夏公司一起查帳，查帳結果並無銷貨、存貨不相符之
      情形。」等語（見本院八十八年十一月三十日訊問筆錄），另證人即資誠會計
      師事務所人員乙○○到庭結證稱：「（問：華俄公司是否委託資誠會計師事務
      所作會計工作？）八十五年至八十七年都有，時間為每年十二月三十一日。（
      問：八十六年財務查核是否由你前往華俄公司查核？）是，有我、劉怡芬、潘
      慧玲三人。（問：八十六年查核是有無盤點存貨及核對？）我們有盤點庫存量
      ，有核對帳冊。．．．（問：十二月三十一日有無盤點？）是甲○○陪我盤點
      ，當時還有另一小姐陪我們盤點。（問：八十六年十二月三十一日盤點有無貨
      量不足的情事？）有不符的地方，只有冷光事業部有不符，詳如庫存一覽表。
      對查核結果是滿意，因有相符。」等語（見本院八十九年一月十三日訊問筆錄
      ），而依本院卷附之資誠會計師事務所出具之華俄貿易開發股份有限公司八十
      六年度財務查核簽證之節本所示，盤點時冷光事業部庫存不符之物品品名為冷
      光片、相框等物，核與告訴人於偵查中檢附進銷表、訂貨單及送貨單指稱被告
      二人係侵占前開單據所示之電腦資訊週邊產品並不相符，則告訴人所呈華俄公
      司之進銷表、傳票日記帳、訂貨單、送貨單等文件上所載之物品內容，於八十
      六年十二月三十一日盤點庫存時既無數量不符之情事，上開文件自難作為被告
      被告二人自八十五年十二月間起至八十六年十二月底止有何侵占犯行之積極證
      明。此外，證人丙○○於本院審理時亦結證稱：「（問：被告二人進出貨物，
      是否有其他監督人員？）業務部有業務助理，早期由業務助理點收貨物，後期
      由倉管人員點收貨物。」等語（見本院八十八年十一月三十日訊問筆錄），則
      貨物之進出既均由專人點收管理，而非被告二人負責，亦難僅憑告訴人於八十
      七年三月間盤點結果庫存與進銷貨憑證不符，據以推論其短少之庫存即係被告
      二人所侵占。
此外，復查無其他積極證據足證被告二人有何公訴人所指業務侵占之犯行，即屬不能
證明渠等犯罪，參以首揭說明，自應為無罪判決之諭知。
據上論斷，應依刑事訴訟法第三百零一條第一項，判決如主文。
中      華      民      國    八十九    年      二      月     十七     日
                                        臺灣臺北地方法院刑事第六庭
                                            法  官  林  欣  蓉
右正本證明與原本無異。
如不服本判決，應於判決送達後十日內，向本院提出上訴狀。
                                            書記官  吳  文雄
中      華      民      國    八十九    年      二      月    二十五    日


司法院資訊處製作；財團法人民間司法改革基金會備份。
